臺灣高雄地方法院刑事判決　　　　　　　　　　　　　九十三年度易字第九二號
　　公　訴　人　臺灣高雄地方法院檢察署檢察官
　　被　　　告　丙○○
右被告因違反保護令罪等案件，經檢察官聲請以簡易判決處刑（九十三年度偵字第一
○四五七號），經本院訊問後，認不宜以簡易程序處刑，改依通常程序審理，並判決
如左：
    主  文
丙○○以強押隨行之非法方法，剝奪人之行動自由，處有期徒刑肆月，如易科罰金，
以佰元（即新臺幣玖佰元）折算壹日。
    事  實
一、丙○○係丁○○之夫，二人具有家庭暴力防治法第三條第一款規定之家庭成員關
    係。又丙○○前於民國九十三年四月二十日經本院依家庭暴力防治法第十三條規
    定，以九十三年度暫家護字第一三七號民事暫時保護令裁定令其不得對丁○○實
    施身體或精神上不法侵害之行為及不得直接或間接騷擾丁○○。詎丙○○於收受
    前開民事暫時保護令後，於該保護令之有效期間之九十三年五月二十八日十九時
    四十分許，駕駛車牌號碼ＥＤ－六四六七號自小客車並攜帶水果刀一把，至丁○○工作地點即位在高雄縣鳳山市○○○路九七號之「金時代髮廊」，欲尋丁○○
    討論二人之離婚及小孩監護權事宜，經「金時代髮廊」老板娘乙○之先生勸說，
    丙○○乃將水果刀放置於店內椅子上，惟仍基於使人行無義務之事之強制及違反
    保護令犯意，徒手揪住丁○○頭髮，致丁○○倒地，並將丁○○拖行於地強拉至
    髮廊門口，丁○○因此受有肢體、軀幹多處挫擦傷及頭部外傷之傷害，而以此強
    暴之方式，使丁○○行無義務之事；丙○○復基於妨害自由之犯意，徒手以由背
    部架住丁○○肩膀之方式，強押丁○○坐上其駕駛之前開自小客車上，將丁○○
    載往其友人胡允騰位在鳳山市○○路六九號家中敷藥後，再將丁○○載至高雄市
    旗津海邊某處談判未果，丙○○又將丁○○載至甲○○○位在高雄市○○區○○
    路四十四號住處，均不令丁○○自由離去，而以此強押上車令隨行之非法方法剝
    奪丁○○之行動自由，並以上開強制、妨害自由之方式直接對丁○○實施身體上
    之不法侵害，而違反本院前開暫時保護令裁定。嗣經丁○○之家人報警，始為警
    於翌日（即九十三年五月二十九日）凌晨零時許，在高雄市○○區○○路四十四
    號尋獲丁○○，丁○○因此共遭剝奪行動自由共約四小時餘。
二、案經丁○○訴由高雄市政府警察局苓雅分局報告臺灣高雄地方法院檢察署檢察官
    偵查起訴。
    理  由
壹、程序部分：
一、告訴人丁○○於偵查中固具狀對被告丙○○撤回告訴，有告訴人九十三年六月十
    一日之撤回告訴狀一紙附卷可稽，固堪以認定，惟告訴人該次係對被告於九十三
    年四月十四日之傷害案件撤回告訴，此觀諸該撤回告訴狀所載：「為撤回貴署九
    十三年度偵字第九四八一號告訴人丁○○與被告丙○○間案件」等語甚明（蓋本
    案係九十三年度偵字第一○四五七號），且該案亦經該署檢察官於九十三年六月
    十五日，以九十三年度偵字第九四八一號為不起訴處分確定，亦有該署九十三年
    度偵字第九四八一號不起訴處分書一份在卷足憑，是告訴人對被告就本案傷害部
    分並未撤回告訴，本院自得予以審理，合先敘明。
貳、實體部分：
一、訊據被告固坦承有於右揭時、地揪住告訴人頭髮，將告訴人拖行於地，強拉至門
    口而強制使其行無義務之事，並致告訴人受有前開傷害，復以前開自小客車將告
    訴人載至其友人胡允騰住處敷藥後，再前往高雄市旗津海邊某處談判，嗣又將告
    訴人載至甲○○○之住處等事實，惟矢口否認有何以強押告訴人隨行上車之手段
    剝奪告訴人行動自由之犯行，辯稱：我沒有強押告訴人上車，告訴人是自願跟我
    上車的，上車後，告訴人說手疼痛，我即載告訴人至友人家中敷藥，後來我開車
    到旗津，二人談了一些離婚的細節，最後再到永泰路甲○○○家，我們二人與甲○○○的先生、兒子都在門口聊天，並沒有妨害告訴人之行動自由云云。
二、經查：
(一)、被告於九十三年四月二十日，經本院依家庭暴力防治法第十三條規定，以九十三
    年度暫家護字第一三七號民事暫時保護令裁定令其不得對告訴人實施身體或精神
    上不法侵害之行為及不得直接或間接對告訴人為騷擾行為，被告收受上開保護令
    後，對該保護令內容確實知悉等情，業據被告於本院供承不諱，復有本院九十三
    年度暫家護字第一三七號民事暫時保護令裁定、高雄市政府警察局前鎮分局保護
    令執行紀錄表各一份在卷足參，應堪認定。
(二)、被告於九十三年五月二十八日十九時四十分許，在「金時代髮廊」強拉告訴人頭
    髮並將之拖行於地，強拉至門口處，致告訴人受有肢體、軀幹多處挫擦傷及頭部
    外傷之傷害乙節，亦據被告於本院所自承，核與告訴人於警詢、偵查中及本院審
    理時均指訴有關遭被告強拉頭髮、拖行於地致受傷之情節，大致相符，復有阮綜
    合醫院九十三年五月二十九日之編號七九三七○九號診斷證明書一紙附卷可稽，
    足認被告確有以上開傷害之強暴方法，將告訴人拖行於地，而使告訴人行無義務
    之事，並因而違反本院右揭保護令裁定之內容。
(三)、被告於本院供稱其確有將告訴人載離「金時代髮廊」等語，核與告訴人之指訴及
    證人即「金時代髮廊」負責人乙○於本院之證述情節相符，應堪認定；被告雖辯
    稱係告訴人自願與其上車離開「金時代髮廊」，惟告訴人於警詢、偵查中指述稱
    ：「他（被告）‧‧‧以手拉扯我頭髮，將我拖出工作之金時代髮廊門口‧‧‧
    並強押我至高雄市○○區○○路四十四號內，並控制我在該屋內，不讓我離開，
    但未對我施暴」、「我在做美髮，他突然進來，我不理他，他就拉住我的頭髮，
    還抓住我的手，把我拖行到門口」等語，另告訴人以證人身份於本院亦具結證稱
    ：「事實上，是他從背後用手架著我的肩膀拉著我的手，推我上車。我不是自願
    上車的，我當時會害怕」、「我上車後，我說我有受傷，他說要到朋友家借藥膏
    ，我當時因為很痛就同意，他才把車開到朋友家借藥」、「（問：敷藥後到哪？
    自願與他去？）到旗津，當時說要談判，他就帶我到旗津，我當時在車上，我害
    怕他對我傷害，只好同意」等語，參以告訴人係在上班時間遭被告拉扯頭髮，強
    拖行於地至店門口，並受有傷害之事實，業如上述，衡情，若非被告施以暴力，
    告訴人應無在上班時間，率爾放下手邊工作而自願搭乘被告之自用小客車離開達
    三、四小時之理？再被告既係以傷害之強暴手段將告訴人拉至店門口，告訴人在
    受到暴力威脅之餘，竟仍同意與施暴者同處一車，亦顯與吾人之一般生活經驗不
    符，足見告訴人指稱未同意與被告上車離去等語，應屬非虛，被告辯稱已徵得告
    訴人同意，始將之載離云云，不足採信。
(四)、綜上所述，本案事證明確，被告犯行，應堪認定。
三、按家庭成員間實施身體或精神上不法侵害之行為，即屬「家庭暴力」行為；又任
    何打擾、警告、嘲弄或辱罵他人之言語、動作或製造使人心生畏怖情境之行為，
    即屬「騷擾」，家庭暴力防治法第二條第一項、第三項分別定有明文。再按通常
    保護令係依家庭暴力防治法第十三條之規定所為之裁定，雖有違反上開保護令依
    同法第五十條第一款至第五款數款應處罰之裁定情形，仍應認係一個違反保護令
  罪。又刑法第三百零四條之罪，係以強暴、脅迫為構成要件，其因而致普通傷害
    ，乃強暴、脅迫當然之結果，除另有傷害故意外，仍祇成立該項之罪，無同法第
    二百七十七條第一項之適用。查被告係告訴人所聲請依家庭暴力防治法核發保護
    令之相對人，其於收受並被執行保護令後，違反本院依該法第十三條第二項第一
    、二款所定之禁止實施家庭暴力、騷擾之裁定，以拉扯告訴人頭髮，將之強拖行
    於地，致使告訴人受傷之強暴手段，而使告訴人行無義務之事，告訴人所受之傷
    害，乃以強暴手段使人行無義務之事之當然結果，不另論罪。公訴人認被告另涉
    犯刑法第二百七十七條第一項之傷害罪，容有未洽，應予敘明。故核被告所為，
    係犯刑法第三百零二條第一項之剝奪行動自由罪、第三百零四條第一項之強制罪
    及家庭暴力防治法第五十條第一款、第二款之違反保護令罪。被告所犯剝奪行動
    自由罪與強制罪間，有方法結果之牽連關係，從一重論以剝奪行動自由罪。又被
    告一行為同時違反家庭暴力防治法第五十條第一、二款情形，乃屬單純一罪。公
    訴人雖漏未論列同法第五十條第二款規定，惟此為屬單純之一罪，本院自得併予
    審認。被告以一行為，同時觸犯上開剝奪行動自由及違反保護令罪，為想像競合
    犯，依刑法第五十五條規定，從一重論以刑法第三百零二條之剝奪行動自由罪。
    公訴人於所犯法條欄雖未論列被告另涉犯剝奪行動自由罪，惟此部分業經公訴人
    於犯罪事實中提及且與前開經本院論罪科刑之違反保護令罪部分，有想像競合犯
    之裁判上一罪關係，本院自得予以審理。爰審酌被告明知前開民事暫時保護令之
    內容，竟漠視法院裁定之效力，未尊重告訴人之人格尊嚴，仍訴諸以暴力解決問
    題，法紀觀念薄弱，惟念其犯後坦承部分犯行等一切情狀，量處如主文所示之刑
    ，並諭知易科罰金之折算標準，以資懲儆。
四、至扣案之水果刀一把，雖為被告所有，惟被告持之至「金時代髮廊」後，即放置
    於店內椅子上，並未作為犯罪之工具等情，業據被告供承在卷，並核與證人乙○
    之證述情節相符，既非供犯本罪所用之物，爰不併為沒收之諭知，附此敘明。
據上論斷，應依刑事訴訟法第四百五十二條、第二百九十九條第一項前段，家庭暴力
防治法第五十條第一、二款，刑法第十一條前段、第三百零二條第一項、第三百零四
條第一項、第五十五條、第四十一條第一項前段，罰金罰鍰提高標準條例第一條前段
、第二條，判決如主文。
本案經檢察官黃建銘到庭執行職務。
中      華      民      國    九十三    年      九      月      七      日
                                    臺灣高雄地方法院刑事第二庭
                                        審判長  法  官  莊崑山
                                                法  官  黃宣撫
                                                法  官  曾鴻文
右正本證明與原本無異。
如不服本判決，應於判決送達後十日內，向本院提出上訴狀。
                                                書記官    王高山
中    華    民    國      九十三      年      九      月      八      日
附錄法條：
家庭暴力防治法第五十條第一、二款，刑法第三百零二條第一項。
